Inventaris van een verzameling stukken van mr. Robert Melvil baron van Lynden [levensjaren 1843-1910], 1900-1905
Nationaal Archief, Den Haag
Collectie 132 Melvil van Lynden
Melvil van Lynden
1900-1932
merendeel 1900-1907
C25094
0.50 meter; 18 inventarisnummers.
Normale geschreven, getypte en gedrukte documenten, geen bijzondere handschriften.
Nationaal Archief, Den Haag
Melvil van Lynden, Robert
Robert Melvil baron van Lydnen (1843-1910) was van 1 augustus 1901 tot 9 maart 1905 minister van Buitenlandse Zaken. Bijna alle stukken in deze verzameling stammen uit deze periode en betreffen, met uitzondering van stukken inzake het Permante Hof van Arbitrage, in die tijd aktuele politieke zaken, zoals de Russich-Japanse oorlog en de Boerenoorlog, de Nederlandse neutraliteitspolitie, zijn functioneren als minister en stukken betreffende zijn aftreden
Archiefvorming
Geschiedenis van de archiefvormer
Robert Melvil baron van Lynden (ook wel Lijnden) werd geboren op 6 maart 1843 te Amsterdam. Na een carrière als rechter in de Arrondissementsrechtbank te Utrecht werd hij in 1900 benoemd tot secretaris-generaal van het Permanente Hof van Arbitrage in Den Haag. Een jaar later (op 1 augustus 1901) werd hij benoemd tot minister van Buitenlandse Zaken in het kabinet Kuyper. Op 9 maart 1905 bood hij zijn ontslag aan. Hij overleed op 27 april 1910 te Den Haag.
Geschiedenis van het archiefbeheer
Mr. Rober Melvil van Lynden bepaalde op 2 april 1907, dat zijn stukken en papieren, uit de tijd toen hij minister van Buitenlandse Zaken was, na zijn dood in handen gesteld moesten worden van een commisse, bestaande uit zijn broer F.M. baron van Lynden en zijn neven mr. dr. C.W.A. baron van Vredenburch en mr. dr. F.A.C. graaf van Lynden van Sandenburg, die moste beoordelen welke stukken wel en welke niet konden worden gepubliceerd. Zijn verzamelingen "Mijne moeilijkheden met Baron van Heeckeren", "Geschiedenis van mijn aftreden" en "Oorzaken van mijn aftreden als minister van Buitenlandsche Zaken"(de inv.nrs 9 en 10) waren voor publiciteit bestemd zodra "de daarin verhaalde zaken tot het domein der geschiedenis zullen behooren"of zodra de commissie oordeelde dat na een publicatie van derden deze stukken dienden te worden openbaar gemaakt
De commissie kreeg volmacht om deze stukken in het Algemeen Rijksarchief te deponeren
Na het overlijden van F.M. baron van Lynden nam mr. M. van Notten zijn plaats in de commissie in. Baron van Vredenburch ordende het materiaal en bewaarde het in zijn huis te 's-Gravenhage, waar dr. N. Japikse er kennis van kon nemen (zie inv.nr. 17)
de zoon van het derde lid van de commissie, mr. C.Th. E. graaf van Lynden van Sandenburg, wonend op het kasteel Sandenburg te Neerlangbroek droeg deze verzameling in 1955 over aan het Algemeen Rijksarchief, als hoedanig de stukken voorlopig zoveel mogelijk chronologisch onder aanwinst III van dat jaar in de "Verslagen" werden beschreven
Bij de uiteindelijke inventarisatie is de "algemeene inventaris"van de stukken (zie inv.nr. 16) als leidraad genomen, waarop 15 portefeuilles vermeld staan, terwijl in iedere portefeuille een genummerde inhoudsopgave ligt, die correspondeert met de stukken. Voor eventuele splitsing van de dossiers was daarom geen aanleiding, te meer daar sindsdien de stukken genummerd waren voor uitlening.
De verwerving van het archief
Het archief is door schenking verworven.
Inhoud en structuur van het archief
2.21
Inhoud
De verzameling bevat hoofdzakelijk stukken betreffende het Nederlandse buitenlandse beleid, m.n. de neutraliteispolitiek en de Russisch-Japanse Oorlog cq. de Boerenoorlog in Zuid-Afrika, en stukken betreffende zijn functioneren als minister.
Aanwijzingen voor de gebruiker
Openbaarheidsbeperkingen
Volledig openbaar.
Materiële beperkingen
Aanvraaginstructie
Openbare archiefstukken kunnen online worden aangevraagd en gereserveerd. U kunt dit ook via de terminals in de studiezaal van het Nationaal Archief doen. Om te kunnen reserveren dient u de volgende stappen te volgen:
U maakt een profiel aan op www.gahetna.nl, en logt vervolgens in
Via de archiefinventaris (alleen de beschrijvingen met rode nummers) selecteert u het gewenste archiefstuk door op de knop 'Reserveren' te klikken
In het volgende scherm geeft u aan op welke dag u het archiefstuk wilt inzien
Indien u zich bevindt in de studiezaal en een tafelnummer heeft ontvangen kunt u dit nummer vermelden. Als u geen tafelnummer heeft kunt u tafelnummer 777 laten staan
Vervolgens bevestigt u uw reservering door deze te versturen.
Verwant materiaal
Beschikbaarheid van kopieën
Beschrijving van de series en archiefbestanddelen
- Stukken betreffende leerplicht, invoerrechten, gemeentewet, geldelijke staatkunde, herziening van de wet op het lager onderwijs, middelbaar technische school, bevoegdheid van de secretarissen-generaal, vee-uitvoer, suikerconventie, uitvaart van Paul Kruger (oud-president van de Transvaalse Republiek, 1902-1904 en z.d.; 1; 1 pak
- Stukken betreffende Venezolaanse aangelegenheden, een tractaat met Siam, verlies van nationaliteit van Ae.A.F. Smits Verburg, de betrekking van Perzië tot Nederland, internationale kabels, Japanse bepalingen inzake internationaal privaatrecht, 1902-1904 en z.d.; 2; 1 pak
- Stukken betreffende de organisatie van de Nederlandse consulaire dienst mede in verhouding tot die in het buitenland, 1900-1905 en z.d.; 3; 1 pak
- Stukken betreffende de houding van Nederland inzake de Russisch-Japanse oorlog, 1904-1905; 4; 1 pak
- Stukken betreffende de houding van de Nederlandse regering betreffende de Anglo-Boerenoorlog, 1900-1902; 5; 1 pak
- Stukken betreffende de benoeming van mr. R. Melvil baron van Lynden, lid van de Eerste Kamer, tot secretaris-generaal van en betreffende het Permanente Hof van Arbitrage en het oprichten en de statuten enz. van de Carnegie-stichting, 1900-1904; 6; 1 pak
- Stukken betreffende arbitragetractaten en betreffende goedkeuring van het op 12 februari 1904 te Kopenhagen tussen Nederland en Denemarken gesloten algemeen arbitrageverdrag, 1903-1905 en z.d.; 7; 1 pak
- Couranten over het aftreden van mr. R. Melvil baron van Lynden als minister van Buitenlandse Zaken en Handelingen der Tweede Kamer der Staten-Generaal betreffende de interpellatie van Van Kol over het aftreden van de minister en het beheer van het departement, 1905; 8; 1 pak
- Geschriften van mr. R. Melvil baron van Lynden Oorzaken van mijn aftreden als Minister van Buitenlandsche Zaken (met bijlagen en bewijsstukken)" (1905), "Geschiedenis van mijn aftreden als Minister van Buitenlandsche Zaken (met bijlagen en bewijsstukken)" (1904-1905), 9; 1 pak
  Tezamen in lederen portefeuille met sleuteltje.
- Geschrift van mr. R. Melvil baron van Lynden Mijne moeilijkheden met Baron van Heeckeren" (ongedateerd), met originelen en afschriften van stukken betreffende de verhouding tot mr. C. baron van Heeckeren van Kell, buitengewoon gezant en gevolmachtig minister te Stockholm, 1903-1905; 10; 1 pak
- Correspondentie van mr. R. Melvil baron van Lynden betreffende zijn moeilijkheden met mr. C. baron van Heeckeren van Kell, buitengewoon gezant en gevolmachtig minister te Stockholm, o.a. over het sluiten van een arbitragetractaat met Zweden, 1901-1905; 11; 1 pak
- Stukken betreffende aangelegenhede die bij de behandeling van de begroting van het ministerie van Buitenlandse Zaken ter sprake kunnen komen voor de dienstjaren 1902 tot en met 1905, 12-15; 4 pakken
  - 1902, 12
  - 1903, 13
  - 1904, 14
  - 1905, 15
- Verklaring voor de executrice in de nalatenschap van mr. R. Melvil baron van Lynden door de commissie Van Vredenburch tot verzorging van zijn nagelaten papieren als minister van Buitenlandse Zaken, van 20 januari 1913 met gelijktijdig afschrift en afschrift van de beschikking van baron Van Lynden van 2 april 1907, en aantekening uit 1932 en een "algemeene inventaris" van zijn papieren, z.d.; 16; 1 omslag
- Aantekeningen van dr. N. Japikse over de inhoud van het archief Melvil baron van Lynden, z.d.; 17; 1 pak
  Aan het Algemeen Rijksarchief geschonken door N.M. Japikse op 4 maart 1957
- Stukken betreffende het aftreden van R. Melvil baron van Lynden als minister van Buitenlandse Zaken, voornamelijk correspondentie van A.F. baron van Lynden, 1886, 1905, 1976; 18; 1 omslag
  Aanwinst 2007. Schenking van het Historisch Centrum voor het Nederlands Protestantisme